【裁判字號】    96,小上,101
【裁判日期】    970530
【裁判案由】    清償債務
【裁判全文】
臺灣桃園地方法院民事判決             96年度小上字第101號
上  訴  人  乙○○
被  上訴人  新光行銷股份有限公司
法定代理人  甲○○
上列當事人間請求清償債務事件，上訴人對於中華民國96年10月
17日本院桃園簡易庭96年度壢小字第1344號第一審判決提起上訴
，本院裁定如下：
    主  文
上訴駁回。
第二審訴訟費用新台幣壹仟伍佰元由上訴人負擔。
    理  由
一、按對於小額程序之第一審裁判之上訴，非以其違背法令為理
    由，不得為之，民事訴訟法第436 條之24第2 項定有明文。
    而所謂違背法令，依同法第436 條之32第2 項規定準用同法
    第468 條、第469 條第1 款至第5 款結果，係指判決不適用
    法規或適用不當者，以及下述情形：(一)判決法院之組織不合
    法者；(二)依法律或裁判應迴避之法官參與裁判者；(三)法院於
    權限之有無辨別不當或違背專屬管轄之規定者；(四)當事人於
    訴訟未經合法代理者；(五)違背言詞辯論之公開之規定者。又
    同法第436 條之25亦規定小額程序之上訴狀內應記載上訴理
    由，表明下列2 款事項：即(一)原判決所違背之法令及其具體
    內容、(二)依訴訟資料可認為原判決有違背法令之具體事實。
    即上訴人於上訴狀或理由書內應有具體之指摘，並揭示該法
    規之條項或內容，若係成文法以外之法則，應揭示該法則之
    旨趣，倘為司法院之解釋或最高法院之判例，則應揭示該判
    解之字號或其內容，上訴狀或理由書如未依此項方法表明者
    ，即難認為已對原判決違背法令有具體之指摘，故如僅就自
    己主張重加陳述或就原審取捨證據任加指摘，並未具體指出
    原判決違背何等法規，其上訴自難認為合法（最高法院71年
    度台上字第314 號判例意旨參照）。又事實真偽之問題，應
    由事實審法院斟酌辯論意旨及調查證據之結果，依自由心證
    判斷之，其判斷除有不適用法規、適用法規不當或有民事訴
    訟法第469 條所列各款情事外，尚不得認係當然有違背法令
    情事。又調查證據及認定事實為事實審法院之職權，事實審
    法院斟酌全部辯論意旨及證據之結果，對於不必要之證據方
    法，原可衡情捨棄，不受當事人請求之拘束，是審理事實之
    法院衡情裁量，若認事實已臻明瞭，自可即行裁判，毋庸再
    為調查。再按小額程序之第二審判決，依上訴意旨足認上訴
    為無理由者，得不經言詞辯論為之，民事訴訟法第436 條之
    29第2款 亦有明文。
二、上訴人上訴意旨略以：(一)按當事人主張有利於己之事實者，
    就其事實有舉證之責任，民事訴訟法第277 條前段定有明文
    。查被上訴人於原審主張上訴人向訴外人誠泰商業銀行股份
    有限公司（現更名為台灣新光商業銀行股份有限公司，下稱
    新光銀行）借款新台幣（下同）48,000元，用以支付上訴人
    向巔峰電信股份有限公司（下稱巔峰公司）購買商品之價款
    ，迄於民國95年1 月18日止尚欠16,000元未還。惟被上訴人
    僅提出誠泰行銷公司所定之分期付款申請表及消費性商品貸
    款契約書為證，卻無任何可證明為新光銀行承作放款之證明
    文件或承辦人員之資料。又銀行放款除需申請人之雙證件外
    ，尚須銀行之承辦人向貸款人說明權利義務並核對貸款人之
    基本資料，就算是以電話對保，銀行人員亦會報告自己服務
    之機構名稱、姓名及職員編號，然後再告知電話通撥付訓之
    目的並作成錄音記錄。然原審竟未要求原告提出證明爾判決
    ，實有違上開法令。(二)又申請表正面底下之立約當事人，左
    方為巔峰公司，右方為上訴人，而申請表反面亦無上訴人與
    新光銀行簽名，是上訴人並未與新光銀行成立貸款契約書，
    新光銀行顯非該申請表及貸款契約書之當事人，難謂上訴人
    與新光銀行就貸款48,000元已達成合意，實有違民法第153
    條之規定。(三)又系爭申請表及貸款契約書以定型化契約，造
    成關聯契約，且約定不得與新光銀行見面簽貸款契約，貸款
    所得不准由上訴人收取，而由被上訴人代貸、代領、代付巔
    峰公司，顯然違反民法第247 條之1 免除責任，加重上訴人
    責任，使上訴人拋棄權利，對上訴人有重大不利，其約定均
    為無效。(四)再者，本件係新光銀行為擴大自己業務範圍，謀
    取利益，而與巔峰公司以傳銷方式以「零利率」、「分期輕
    鬆購」等藉口，直接交付貸款申請書與不知情消費者簽署，
    而於契約簽訂過程中均未有新光銀行參與，即巔峰公司為新
    光銀行手足之延伸。因此新光銀行季因使用巔峰公司而擴大
    營業範圍，並獲致利益，則消費者與巔峰公司間所衍生之糾
    紛，自不得再以「債之相對性」為藉口而免責。(五)風險所產
    生之成本，應由能以最小成本預防風險、控制風險之人承擔
    ，始符合社會正義之價值，而本件被上訴人完全掌控巔峰公
    司之金錢動脈，應能控制降低風險至最低，然卻完全不用承
    擔控管之責，反而迫害受害最深知消費者。原判決有違背法
    令與經驗法則之誤等語，並聲明請求廢棄原判決，並駁回被
    上訴人第一審之訴。查上訴人上開上訴理由中第(一)、(二)及(三)
    原判決有違反民事訴訟法第277 條舉證責任及民法第247 條
    之1 之規定，堪認其對於原第一審小額判決違背法令之情事
    ，已有具體之指摘。是上訴人提起本件上訴，應認為已具備
    上述合法要件，合先敘明。
三、本院查：
  (一)上訴人上訴理由(一)、(二)主張「申請表正面之立約當事人，左
    方為巔峰公司，上訴人未與訴外人新光銀行成立貸款契約書
    ，而申請表反面亦無兩造簽名，則訴外人新光銀行顯非該申
    請表及貸款契約書之當事人，且新光銀行並無承作放款之證
    明文  件或承辦人員之資料云云。惟觀諸申請表之上方抬頭
    ，即已載明「誠泰行銷」，並在信用卡繳款同意書約定事項
    第1點 約定：「持  卡人同意依消費性商品貸款契約書或分
    期付  款買賣契約書上所載之付款內容，授權誠泰行銷股份
    有限公司逕自本人（持卡人）於上開填寫之信用卡帳戶中按
    月收取」，另在下方約定事項第1 點至第4 點、第6 點有關
    誠泰行銷公司之內容，均以粗體字樣標明，而在申請表背面
    之消費性商品貸款契約書，借款人表明係誠泰商業銀行，而
    巔峰公司並非以貸款為其主要業務，且其簽章位置係在「經
    銷商」處，而非「借款人」處，是應認上開申請表及所附之
    消費性商品貸款契約書之當事人之主體均為上訴人及訴外人
    新光銀行。又查，申請表約定事項第3 點約定：「申請人同
    意並授權誠泰行銷公司及誠泰商業銀行，得於特約商備齊各
    項撥款文件並經審核無誤後，由誠泰商業銀行逕行將准貸款
    項撥付誠泰行銷公司，再由誠泰行銷公司轉撥入特約商」，
    即可認上訴人同意上開撥款方式，且新光銀行亦依約撥款予
    巔峰公司為上訴人所不爭執。故上訴人上開部分之主張，核
    屬上訴人就原判決關於調查證據及認定事實之職權行使而為
    爭執，且原審法院斟酌辯論意旨及調查證據之結果，乃不採
    信上訴人此部分之主張，依卷內所附之訴訟資料亦無從認為
    有何違背法令之具體事實，是上訴人以此指摘原判決違背法
    令，並無可採。
  (二)上訴人上開上訴理由(三)中，所述關於申請表及消費性商品貸
    款契約書違反民法第247 條之1 等節，並未據上訴人於原審
    審理中主張之，核屬提出新攻擊防禦方法。按民事訴訟法第
    436 條之28規定「當事人於第二審程序不得提出新攻擊或防
    禦方法。但因原法院違背法令致未能提出者，不在此限。」
    本件上訴人並未具體指明原法院有何違背法令致其未能提出
    上開新攻擊或防禦方法，依據上開規定其自不得於本件上訴
    訴訟程序中提出主張。上訴人提出之上開主張顯不合法，本
    院自不得予以審酌。
  (三)又上訴人上開上訴理由(四)、(五)雖主張被上訴人與巔峰公司合
    作以牟取利益，巔峰公司為被上訴人手足之延伸，故上訴人
    與巔峰公司之糾紛，被上訴人不得以債之相對性免責暨被上
    訴人與新光銀行不承擔控管風險之責等語。惟其並未指明原
    判決就此違背何項具體法令之處，是上訴人上開主張，亦不
    足認定為合法之上訴理由。
四、綜上所述，原審判決既無違背法令之情形，上訴人以前述情
    詞，認原審判決違背法令，而提起本件上訴，聲明廢棄改判
    ，顯無理由，本院不經言詞辯論逕判決駁回上訴，併確定其
    訴訟費用額如主文第2項所示。
五、據上論結，本件上訴無理由，依民事訴訟法第436 條之32第
    1 項、第2 項、第436 條之29第2 款、第436 條之1 第3 項
    、第436 條之19第1 項、第78條，判決如主文。
中    華    民    國    97    年    5     月    30    日
              民事第二庭審判長法  官  劉克聖
                              法  官  蔡寶樺
                              法  官  潘進順
上列正本證明與原本無異。
不得上訴。
中    華    民    國    97    年    6     月    2     日
                              書記官  黃進傑


司法院資訊處製作；財團法人民間司法改革基金會備份。
